【裁判字號】    98,小上,11
【裁判日期】    980430
【裁判案由】    給付電梯基金
【裁判全文】
臺灣士林地方法院民事判決  98年度小上字第11號
上  訴  人  乙○○
訴訟代理人  甲○○
被上訴人    榮華公園華廈管理委員會
法定代理人  丙○○
訴訟代理人  丁○○
上列當事人間請求給付電梯基金事件，上訴人對於中華民國97年
12月18日本院士林簡易庭97年度小字第2779號第一審判決提起上
訴，本院於民國98年4 月16日言詞辯論終結，判決如下：
    主      文
上訴駁回。
第二審訴訟費用新臺幣壹仟伍佰元由上訴人負擔。
    事實及理由
一、被上訴人在原審起訴主張：被上訴人管理委員會所屬榮華公
    園華廈（下稱被上訴人社區）電梯使用時間已逾20多年，因
    零件多所耗損，故障率高、維修費逐年攀升，期間屢發生關
    人事件，對搭乘電梯之全體住戶已造成安全上之顧慮。為求
    根本解決，被上訴人於民國（下同）94年12月11日召開之區
    分所有權人會議中，由全體區分所有權人議決通過電梯設備
    更新工程，每戶應繳納電梯公共基金新台幣（下同）1 萬2,
    000 元，各區分所有權人依此決議應於95年12月31日前繳清
    。惟上訴人迄今仍未繳納上開電梯基金，屢經催討，均不獲
    置理。為此，依被上訴人社區94年12月11日之區分所有權人
    會議決議，請求上訴人如數給付等語，而聲明求為判決：上
    訴人應給付被上訴人1 萬2,000 元，及自96年8 月11日起至
    清償日止，按年息5 ％計算之利息。上訴人則以：上訴人未
    參加94年12月11日區分所有權人會議，被上訴人乃以欺壓手
    段使其他住戶繳納電梯基金，該會議對電梯基金部分實未經
    全體住戶決議，而僅係被上訴人管委會自行決議，該次會議
    紀錄亦無表決人數之記載，而於該次區分所有權人會議中，
    就電梯基金案表決時，當時管理委員會主任委員林慶恒，竟
    未徵詢出席者之同意票票數，即行宣布決議通過，明顯違反
    公寓大廈管理條例第31條的規定，應屬無效，故被上訴人無
    法律上之依據請求上訴人給付電梯基金云云，資為抗辯，並
    聲明求為判決：(一)被上訴人在第一審之訴駁回。(二)如受不利
    益判決，願供擔保請准宣告免為假執行。
二、原審判決命上訴人給付被上訴人1 萬2,000 元，及自96年8
    月11日起至清償日止，按年息5 ％計算之利息，並諭知訴訟
    費用由上訴人負擔，及得為假執行與供擔保免為假執行，上
    訴人不服提起上訴，其所陳除與在原審答辯相同者外，另補
    稱：被上訴人就區分所有權人會議決議程序合法及區分所有
    權數符合規定等項，未盡舉證責任，原判決違反民事訴訟法
    第277 條規定云云，而聲明求為判決：(一)原判決廢棄。(二)被
    上訴人在第一審之訴駁回。被上訴人就上訴人之上訴所為答
    辯均與在原審所陳者相同，並聲明求為判決：上訴駁回。
三、查被上訴人社區為一公寓大廈，上訴人為該社區中臺北市○
    ○區○○段2 小段2134 2建號建物之區分所有權人，該社區
    前於94年12月11日晚上9 時30分召開94年度社區區分所有權
    人會議並製成會議紀錄，記載出席者為85人，並在討論提案
    議題一案由項下記載：電梯老舊每月加收1,000 元作為更換
    電梯基金，專款專用。決議：汰換電梯專款基金改為向每戶
    區分所有權人一次收2 個月專款基金2,000 元，收費期間1
    年（共154 萬8,000 元），不足部分由公款基金支應，其餘
    照案通過，後續由下屆委員會執行等內容等文字，而上訴人
    迄今未給付被上訴人依該項決議內容所應繳納之電梯基金共
    1 萬2,000 元等情，為兩造所不爭執，且有區分所有權人會
    議紀錄（原審卷第9 頁以下）及建物登記謄本（本院卷第93
    頁），在卷可稽，應堪認為真實。
四、茲被上訴人主張依據社區區分所有權人會議決議，請求上訴
    人給付，上訴人則以前開情詞置辯。本院判斷如下：
  (一)按「共用部分、約定共用部分之修繕、管理、維護，由管理
    負責人或管理委員會為之。其費用由公共基金支付或由區分
    所有權人按其共有之應有部分比例分擔之。但修繕費係因可
    歸責於區分所有權人或住戶之事由所致者，由該區分所有權
    人或住戶負擔。其費用若區分所有權人會議或規約另有規定
    者，從其規定。」，公寓大廈管理條例第10條第2 項定有明
    文。是公寓大廈共用部分之修繕、管理、維護費用，如經區
    分所有權人會議決議其分擔方式、比例或金額者，該公寓大
    廈之全體區分所有權人均受拘束，負有依決議給付之義務。
  (二)本件被上訴人社區前於94年12月11日晚上9 時30分召開94年
    度社區區分所有權人會議，就該次會議關於討論提案之議題
    一之電梯老舊更換基金一案，確已決議：汰換電梯專款基金
    改為向每戶區分所有權人一次收2 個月專款基金2,000 元，
    收費期間1 年（共154 萬8,000 元），不足部分由公款基金
    支應，其餘照案通過之內容，業據證人即當時擔任被上訴人
    主任管理委員之林慶恒在原審到庭證述屬實，且有上述會議
    紀錄及區分所有權人大會報到簽名單（原審卷第12頁以下）
    ，在卷可憑，已堪認為真實。而被上訴人社區區分所有權人
    會議既已為此決議，且該社區規約第10條第1 項規定：「為
    充裕共用部分在管理上必要之經費，區分所有權人應遵照區
    分所有權人會議議決之規定向管理委員會繳交下列款項。(一)
    公共基金。(二)管理費。(三)特別修繕費。」，亦有社區規約（
    原審卷第53頁以下），在卷可稽。是經此區分所有權人會議
    決議後，各區分所有權人均負依決議繳納電梯基金之義務，
    上訴人為該社區區分所有權人之一，應同受拘束，而負有依
    決議給付之責，上訴人迄今未依決議按期繳納，而積欠1 萬
    2,000 元未付，被上訴人自得依據上開區分所有權人會議決
    議，請求上訴人如數給付。又上訴人對此有確定期限之債務
    ，自屆期時起應負遲延責任，被上訴人依據民法第229 條第
    1 項、第233 條第1 項及第203 條規定，得併請求給付法定
    遲延利息，故被上訴人在原審起訴請求上訴人給付1 萬2,00
    0 元，及自96年8 月11日起至清償日止，按年息5 ％計算之
    利息，核未逾其得請求之範圍，於法洵無不合。原審判決准
    許其請求，併依職權宣告得假執行，及依上訴人之聲請，命
    供擔保免為假執行，於法要無違誤。
  (三)上訴人雖執上情指摘原審判決不當，求予廢棄改判。惟：
  1.被上訴人就其主張經區分所有權人會議決議收取電梯基金等
    事實，業已提出區分所有權人會議會議紀錄、區分所有權人
    大會報到簽名單等書證，並聲請詢問證人林慶恒，而經原審
    法院通知到院證述前情無誤，堪認已盡舉證之責，原審法院
    審酌被上訴人提出之上開證據而為其勝訴之判決，要無違反
    民事訴訟法第277 條規定舉證責任分配法則之可言，上訴人
    徒以前情指摘原判決不當，主張被上訴人未盡舉證責任，而
    不應受有利判決，尚嫌乏據。
  2.第按「各專有部分之區分所有權人有一表決權。數人共有一
    專有部分者，該表決權應推由一人行使。」，公寓大廈管理
    條例第27條第1 項前段定有明文。被上訴人社區規約第3 條
    第10款規定：「區分所有權人會議討論事項，除本條例（指
    公寓大廈管理條例）第31條及第32條規定外，應有區分所有
    權人過半數及其區分所有權比例合計過半數之出席，以出席
    人數過半數及其區分所有權比例戰出席人數所有權合計過半
    數之同意行之。」，亦有社區規約（原審卷第55頁），附卷
    可佐，是項規約規定，依據公寓大廈管理條例第31條規定，
    應優先於同條規定之決議方式加以適用。茲被上訴人社區共
    有區分所有建物共129 戶（原審判決誤為130 戶），且核之
    卷附社區全部區分所有建物之建物登記謄本（本院卷第39頁
    以下），該社區內之區分所有權人中，無區分所有權表決權
    數達1/5 以上而不應計入表決權數者。再系爭區分所有權人
    會議出席區分所有權數為85人，復有區分所有權人大會報到
    簽到單，在卷可證。以此與該社區全部建物登記謄本相核，
    顯示該次會議之出席狀況，已達開會之出席區分所有權人數
    及區分所有權比例均已達1/2 ，而系爭區分所有權人會議決
    議，乃經會議主席以詢問有無反對意見，而於無反對之情況
    下全數同意通過決議，亦已達出席人數1/2 以上及其區分所
    有權比例占出席人數區分所有權1/2 以上之同意，依據上述
    社區規約第3 條第10款之規定，應認已經有效決議成立，故
    上訴人質疑該次會議決議之區分所有權人數及區分所有權比
    例於法不合，為無可採取，亦無礙於上開認定。
  3.末按「總會之召集程序或決議方法，違反法令或章程時，社
    員得於決議後三個月內請求法院撤銷其決議。但出席社員，
    對召集程序或決議方法，未當場表示異議者，不在此限。」
    ，民法第56條第1 項定有明文。而區分所有權人會議之決議
    方法，違反法令或章程時，決議仍非當然無效，依公寓大廈
    管理條例第1 條第2 項規定，乃僅得依前揭民法第56條第1
    項之規定，由區分所有權人請求法院撤銷區分所有權人會議
    之決議，在決議經判決撤銷前，自屬有效存在，而對全體區
    分所有權人有拘束力。本件系爭區分所有權人會議決議，依
    據證人林慶恒在原審審理中到庭證述：當時決議要收電梯基
    金，決議2 個月收1 次，每戶每月收1,000 元，社區共有12
    9 戶，有85戶出席，當時有問有無反對的人，就沒有反對之
    住戶等語以觀（原審卷第149 頁），其決議方式雖難謂無瑕
    疵，但依據前揭規定及說明，該電梯基金收取之決議仍非無
    效。而該決議迄今既未經法院判決撤銷，且被上訴人社區區
    分所有權人中，於今僅餘上訴人1 人迄未繳納電梯基金，顯
    示94年12月11日區分所有權人會議當時，到場人員應均同意
    該提案而決議，並依決議履行繳款義務，是系爭區分所有權
    人會議決議，應認仍屬有效，上訴人不因該決議方式有此瑕
    疵，而得拒絕給付，是其執此主張電梯基金之收取未經區分
    所有權人決議，而僅係被上訴人管理委員會決定，故無給付
    之義務云云，仍難認為可採。
五、從而，本件被上訴人主張依據區分所有權人會議決議，請求
    上訴人給付1 萬2,000 元，及自96年8 月11日起，至清償日
    止，按年息5 ％計算之利息，併依職權宣告假執行，及依上
    訴人之聲請，命供擔保得免為假執行，於法並無不合，上訴
    意旨指摘原判決不當，求予廢棄改判，為無理由，應予駁回
    其上訴。至兩造其餘攻擊防禦方法，經本院悉予審酌後，認
    均無礙於本件之判斷，於茲不贅。
六、本件上訴訴訟費用額，確定如主文第2 項所示之金額，並應
    由上訴人負擔。
七、據上論結，依民事訴訟法第436 條之29第2 款、第436 條之
    19第1 項、第78條，判決如主文。
中    華    民    國    98    年    4     月    30    日
                  民事第一庭  審判長法  官  黃小瑩
                                    法  官  馬傲霜
                                    法  官  蕭錫証
以上正本證明與原本無異。
本件判決不得上訴。
中    華    民    國    98    年    5     月    6     日
                                    書記官  林立原


司法院資訊處製作；財團法人民間司法改革基金會備份。
